【裁判字號】    98,訴,451
【裁判日期】    981215
【裁判案由】    妨害自由等
【裁判全文】
臺灣桃園地方法院刑事判決               98年度訴字第451號
公  訴  人  臺灣桃園地方法院檢察署檢察官
被      告  甲○○
                    （現於臺灣雲林第二監獄另案執行中）
上列被告因妨害自由等案件，經檢察官提起公訴（97年度偵字第
9300號），本院判決如下：
    主  文
甲○○共同以其他非法方法，剝奪人之行動自由，累犯，處有期
徒刑陸月，如易科罰金，以新臺幣壹仟元折算壹日。扣案如附表
所示之借據壹紙及本票參張，均沒收。又共同意圖為自己不法之
所有，以恐嚇使人將本人之物交付，未遂，累犯，處有期徒刑陸
月，如易科罰金，以新臺幣壹仟元折算壹日。應執行有期徒刑拾
月，如易科罰金，以新臺幣壹仟元折算壹日。扣案如附表所示之
借據壹紙及本票參張，均沒收。
    事  實
一、甲○○前因施用毒品案件，經法院判決有期徒刑10月確定，
    於民國96年3 月18 日執行完畢。詎仍不知悔改，(一)於97年4
    月3 日上午10時許，由丁○○（已於97年11月22日死亡，經
    本院於98年8 月10日另為公訴不受理判決）駕車搭載戊○○
    （經本院通緝在案）、甲○○行經桃園縣中壢市○○路時，
    適見與其有債務糾紛之丙○○路過，丁○○即與戊○○及甲○○共同基於妨害自由及意圖為自己不法之所有之犯意聯絡
    ，先由丁○○指示戊○○及甲○○強押丙○○上車，載至丁○○位在桃園縣中壢市○○路156 號住處，而剝奪其行動自
    由。嗣又聯手毆打丙○○（傷害部份未據告訴），並命丙○○脫掉外衣褲，僅著內褲，強逼丙○○寫下日期為97年4 月
    2 日、內容為丙○○竊取丁○○行動電話、金錢之自白書，
    及日期為96年12月10日、內容為丙○○向丁○○借款新臺幣
    （下同）5 萬元之借據，以及另簽發日期為96年10月14日、
    面額15萬元，及日期為96年12月10日、面額為5 萬元之本票
    2 張，以及日期、金額皆空白之本票共1 張後，再令丙○○
    向其家人籌措5 萬元償還，丙○○被迫於同日下午3 時許，
    使用丁○○之行動電話門號0000000000分別撥電話予其父乙○○、其妹己○○，而向己○○表示積欠債務遭人強押，要
    家人籌款5 萬元代為償還，而以上開強暴、脅迫方式，使丙○○行此等無義務之事。丁○○隨即開車搭載戊○○、甲○○攜上開行動電話陪同丙○○返回丙○○位於桃園縣楊梅鎮
    ○○路○ 段256 巷16號2 樓住處取款，甲○○坐於副駕駛座
    ，而由戊○○坐在左側後座並以手架住丙○○，防止丙○○
    逃脫，但因丙○○住處無人在家，遂於同日下午3 時30分許
    ，轉至桃園縣平鎮市○○○路己○○工作之檳榔攤，由戊○○出示上開丙○○書立之借據要求己○○找父母親準備金錢
    ，而當己○○要求丁○○等人在該檳榔攤暫時等候其與丙○○之父乙○○連絡，丁○○等人不同意，遂原車4 人返回丁○○住處，己○○即將丙○○被丁○○等人帶走乙事通知乙○○。(二)其後，丁○○以上開電話，打電話向乙○○恫稱，
    因丙○○積欠5 萬元，要乙○○代為償還始肯放人，並於通
    話同時拿開山刀抵在丙○○背後，使丙○○心生畏怖，而要
    求丙○○假裝被持續毆打而呼救，致乙○○於電話中聽聞而
    心生畏懼，應允付款。惟乙○○於同日下午5 時40分許，以
    行動電話撥打上開0000000000號電話予戊○○，約定於當日
    晚間6時30 分在桃園縣楊梅鎮○○○路○ 段45號麥當勞速食
    餐廳晤面交款放人後，隨即報警處理。嗣於戊○○、甲○○
    強押丙○○依約於當日晚間7 時許到達該處時，為警當場查
    獲，並在戊○○身上扣得上開丁○○所有，因本件犯罪所得
    ，由丙○○書立之借據1 紙、本票3 張及上開門號00000000
    00號行動電話1 支，復循線查獲丁○○，而悉上情。
二、案經桃園縣警察局楊梅分局報告臺灣桃園地方法院檢察署檢
    察官偵查起訴。
    理  由
一、按被告以外之人於審判外之言詞或書面陳述，除法律有規定
    者外，不得作為證據。另被告以外之人於審判外之陳述，經
    當事人於審判程序同意作為證據，法院審酌該言詞陳述或書
    面陳述作成時之情況，認為適當者，亦得為證據。當事人、
    代理人或辯護人於法院調查證據時，知有第159 條第1 項不
    得為證據之情形，而未於言詞辯論終結前聲明異議者，視為
    有前項之同意，刑事訴訟法第159 條第1 項、第159 條之5
    分別定有明文。經查，證人己○○及乙○○於警詢及偵查中
    之陳述，均屬被告以外之人在審判外之陳述而屬傳聞證據，
    且不符刑事訴訟法第159 條之3 之規定，惟被告甲○○對於
    上開傳聞證據，在本院準備程序中，同意該等證據有證據能
    力（見本院98年度審訴字第295 號卷第51頁），且檢察官、
    被告甲○○，均未於本案言語辯論終結前聲明異議，本院審
    酌上開證人於警詢、偵查中之陳述係就親身經歷之事實所為
    ，其陳述作成時之情況，核無違法取證之瑕疵，且採為證據
    並無不適當之情形，自得為證據。
二、次查，卷附之桃園縣政府警察局中壢分局員警所製作搜索扣
    押筆錄、扣押物品目錄表，係員警依法執行搜索扣押時所為
    之紀錄兼證明文書，性質上為公務員職務上所製作之紀錄暨
    證明文書，且無證據足認有何顯不可信之情況，依刑事訴訟
    法第159 條之4 第1 款之規定，自有證據能力。另扣案之借
    據1 張及本票3 張，係員警依法執行搜索扣押所得物證。又
    卷附之行動電話門號0000000000號之通聯紀錄，係以電腦紀
    錄方式所留存之通聯資料，並非依憑人之記憶轉述而得，均
    非屬供述證據甚明，殊無傳聞證據排除法則之適用，復無證
    據證明係公務員違法或經偽造、變造所取得，足認亦有證據
    能力。
三、上揭犯罪事實，業據被告甲○○於本院審理時坦承不諱，經
    核與證人己○○及乙○○於警詢及偵查中所陳述之情節相符
    ，復經證人丙○○於本院審理時到庭結證詳實（見臺灣桃園
    地方法院檢察署97年度偵字第9300號卷《下稱偵卷》第51至
    52頁、第78至79頁、第54至55頁、第92頁、本院卷第45至51
    頁），並與卷附行動電話門號0000000000號之通聯紀錄內容
    （見偵卷第85至87頁）相符，且有丙○○於97年4 月3 日寫
    下而日期標示為97年4 月2 日、內容為丙○○竊取丁○○行
    動電話、金錢之自白書、日期標示為96年12月10日之借據各
    1 紙（見偵卷第103 頁、第63頁），及丙○○所簽發，日期
    為96年10月14日、面額15萬元，日期為96年12月10日、面額
    為5 萬元，以及日期、金額皆空白之本票共3 張（見偵卷第
    64頁頁）在卷可佐，被告又係於前往取款當場被查獲之現行
    犯，足認被告前揭自白與事實相符，堪以採信。至被告甲○○前於偵查、審理中辯稱係上開丁○○等人強押丙○○回丙○○住處及前往己○○工作之檳榔攤時，係搭乘計程車前往
    ，而伊坐於坐副駕駛座云云。經查，被告三人既係先限制丙○○之行動自由後，復強押丙○○回丙○○住處及前往己○○工作之檳榔攤，豈有召計程車而予丙○○有脫逃機會之理
    ，況丁○○既先強押丙○○上車，其三人等既有汽車代步，
    又有何需另召計程車代步之理？且佐以證人丙○○於本院審
    理時具結證稱：「... 丁○○、戊○○、甲○○及我四個人
    一起出門，由丁○○開車，甲○○坐副駕駛座，我與戊○○
    坐在後座，丁○○開車先搭載我與甲○○、戊○○前往我位
    於桃園縣楊梅鎮○○路○ 段256 巷16號2 樓住處找我家人，
    但是家中沒人在，之後仍舊是由丁○○開車搭載我與甲○○
    、戊○○前往己○○工作的檳榔攤找己○○，到了檳榔攤之
    後，我們四人都還在車上，己○○出來站在車旁... 」、「
    戊○○坐在我的左邊，用他的右手勾住我的左手，丁○○也
    將車後座的車門上鎖，當時我的衣服被脫掉，只穿著一件內
    褲，所以我沒有辦法自由行動。」（見本院卷第45頁背面、
    第50頁背面），是以堪信被告等三人前往上開住處及檳榔攤
    時，係由共同被告丁○○開車，被告甲○○則坐於副駕駛座
    ，而由共同被告戊○○坐在後座控制丙○○。公訴意旨認上
    開丁○○等人強押丙○○回丙○○住處及前往己○○工作之
    檳榔攤時，係由丁○○指示，而僅由戊○○、甲○○陪同丙○○搭乘計程車，並由戊○○及甲○○於後座分坐丙○○兩
    側並以手架住丙○○，防止丙○○逃脫乙節，應係誤會。是
    以，被告甲○○上開犯行，事證明確，應依法論科。
四、論罪科刑部分：
  (一)按刑法第305 條之恐嚇罪，係指單純以將來加害生命、身體
    、自由、名譽、財產之事，恐嚇他人致生危害於安全者而言
    。如對於他人之生命、身體等，以現實之強暴脅迫手段加以
    危害要挾，使人行無義務之事或妨害人行使權利，應構成刑
    法第304 條之強制罪，而非同法第305 條之恐嚇危害安全罪
    。又刑法第302 條之妨害自由罪，係妨害他人自由之概括的
    規定，故行為人具有一定目的，以非法方法剝奪人之行動自
    由者，除法律別有處罰較重之規定（例如略誘及擄人勒贖等
    罪），應適用各該規定處斷外，如以使人行無義務之事，或
    妨害人行使權利為目的，而其強暴脅迫復已達於剝奪人行動
    自由之程度，即祇成立本罪，不應再依同法第304 條論處。
    誠以此項使人行無義務之事，或妨害人行使權利之低度行為
    ，應為非法剝奪人之行動自由之高度行為所吸收，不能以其
    目的係在使人行無義務之事，或妨害人行使權利，認為係觸
    犯刑法第302 條第1 項及第304 條第1 項之二罪名，而依同
    法第55條從一重處斷（最高法院93年度台上字第3309號判決
    意旨參照）。查本件被告甲○○於事實欄(一)所載時、地，與
    共同被告丁○○、戊○○強押丙○○上車，將丙○○拘禁在
    桃園縣中壢市○○路156 號共同被告丁○○住處，強令丙○○脫掉外衣褲，僅著內褲，及寫下自白書、借據及簽發本票
    3 張，並令丙○○打電話向其家人籌錢償還，而行無義務之
    事，其等三人強暴、脅迫之行為，已達剝奪丙○○行動自由
    之程度，應僅成立刑法第302 條第1 項之以非法方法剝奪人
    之行動自由罪，不另構成刑法第304 條第1 項之強制罪及同
    法第30 5條之恐嚇危害安全罪。次查，核被告於事實欄(二)所
    為，係犯刑法第346 條第3 項、第1 項之恐嚇取財未遂罪。
  (二)被告甲○○所犯上開二罪，犯意各別，罪名互異，應分論併
    罰之，又其與共同被告丁○○、戊○○間，就犯上開二罪，
    具有犯意聯絡及行為分擔，應論以共同正犯。查被告甲○○
    前有如事實欄所載之犯罪科刑及執行完畢之紀錄，此有臺灣
    高等法院被告前案紀錄表在卷可憑，其前受有期徒刑執行完
    畢，於五年內故意再犯本件有期徒刑以上之各罪，為累犯，
    應依刑法第47條第1 項之規定加重其刑。被告雖已著手恐嚇
    取財行為之實施，惟未生因而取得財物之結果，其犯罪尚屬
    未遂，爰依刑法第25條第2 項之規定，按既遂犯之刑減輕之
    ，並先加後減。爰審酌被告之品行、犯罪之動機、手段、所
    生之危害及犯罪後之態度等一切情狀，分別量處如主文所示
    之刑，及諭知易科罰金之折算標準，並定其應執行之刑，且
    依司法院釋字第366 號、第662 號解釋意旨，對於本件數罪
    併罰，數宣告刑均得易科罰金，而定應執行之刑超過6 個月
    之案件，諭知易科罰金之折算標準，以示懲儆。
  (三)扣案之如附表編號一所示之借據1 紙及編號二至編號四之本
    票3 張，係因本件被告甲○○與共同被告丁○○、戊○○共
    同犯第302 條第1 項罪所得之物，而為共同被告丁○○所有
    之物，爰依刑法第38條第1 項第3 款之規定宣告沒收。至扣
    案之手機尚無證據足認屬被告三人所有，自不得宣告沒收。
五、同案被告丁○○已於97年11月22日死亡，有相驗屍體證明書
    及戶籍資料在卷可稽（見本院98年度審訴字第295 號卷第54
    頁、第34頁），本院業已判決公訴不受理在案，至被告戊○○則俟通緝到案後，另行審結，附此敘明。
據上諭斷，應依刑事訴訟法第299 條第1 項前段，刑法第28條、
第302 條第1 項、第346 條第3 項、第1 項、第41條第1 項前段
、第47條第1 項、第25條第2 項、第38條第1 項第3 款、第51條
第5 款，刑法施行法第1 條之1 第1 項、第2 項前段，判決如主
文。
本案經檢察官李安蕣到庭執行職務。
中    華    民    國    98    年    12    月    15    日
            刑事第九庭    審判長法  官  吳為平
                                法  官  林玉蕙
                                法  官  黃立昌
附表
┌──┬────┬──────┬─────┬─────┬───┬─────┬──────────┐
│編號│扣案標的│ 借據日期或 │借款金額或│本票到期日│ 票據 │立據人或  │地址或本票發票人地址│
│    │物之性質│ 本票發票日 │票面金額  │          │ 號碼 │本票發票人│                    │
├──┼────┼──────┼─────┼─────┼───┼─────┼──────────┤
│ 一 │  借據  │96年12月10日│  50,000元│    無    │  無  │  丙○○  │桃園縣楊梅鎮○○路1 │
│    │        │            │          │          │      │          │段256巷16號2樓      │
├──┼────┼──────┼─────┼─────┼───┼─────┼──────────┤
│ 二 │  本票  │96年10月14日│ 150,000元│   空白   │375736│  丙○○  │桃園縣楊梅鎮○○路1 │
│    │        │            │          │          │      │          │段256巷16號2樓      │
├──┼────┼──────┼─────┼─────┼───┼─────┼──────────┤
│ 三 │  本票  │96年12月10日│  50,000元│   空白   │071401│  丙○○  │桃園縣楊梅鎮○○路1 │
│    │        │            │          │          │      │          │段256巷16號2樓      │
├──┼────┼──────┼─────┼─────┼───┼─────┼──────────┤
│ 四 │  本票  │    空白    │   空白   │   空白   │375737│  丙○○  │桃園縣楊梅鎮○○路1 │
│    │        │            │          │          │      │          │段256巷16號2樓      │
└──┴────┴──────┴─────┴─────┴───┴─────┴──────────┘
以上正本證明與原本無異。
如不服本判決應於收受判決後10日內向本院提出上訴書狀，並應
敘述具體理由。其未敘述上訴理由者，應於上訴期間屆滿後20日
內向本院補提理由書(均須按他造當事人之人數附繕本)「切勿逕
送上級法院」。
                                 書記官  張懿昀
中    華    民    國    98    年    12    月    16    日
附論罪科刑依據之法條：
中華民國刑法第302 條
私行拘禁或以其他非法方法，剝奪人之行動自由者，處五年以下
有期徒刑、拘役或3 百元以下罰金。
因而致人於死者，處無期徒刑或七年以上有期徒刑，致重傷者，
處三年以上十年以下有期徒刑。
第一項之未遂犯罰之。
中華民國刑法第346條
意圖為自己或第三人不法之所有，以恐嚇使人將本人或第三人之
物交付者，處六月以上五年以下有期徒刑，得併科一千元以下罰
金。
以前項方法得財產上不法之利益，或使第三人得之者，亦同。
前二項之未遂犯罰之。


司法院資訊處製作；財團法人民間司法改革基金會備份。
